【裁判字號】    99,上訴,2063
【裁判日期】    991110
【裁判案由】    違反毒品危害防制條例
【裁判全文】
臺灣高等法院臺中分院刑事判決        99年度上訴字第2063號
上  訴  人
即  被  告  乙○○
上列上訴人因違反毒品危害防制條例案件，不服臺灣彰化地方法
院99年度訴字第869號中華民國99年8月27日第一審判決（起訴案
號：臺灣彰化地方法院檢察署99年度毒偵字第1019號），提起上
訴，本院判決如下：
    主  文
上訴駁回。
    事  實及理  由
一、本案經本院審理結果，認第一審判決認事用法及量刑均無不
    當，應予維持，並引第一審判決書記載之事實、證據及理由
    。（如附件）
二、被告上訴意旨略以：本件於原審審理時，審判長與伊認罪協
    商，定執行刑為1年，然判決結果竟為1年6月，顯與協商內
    容不符云云。
三、本院查：
  (一)被告就本件施用毒品犯行認罪在案。
  (二)按除所犯為死刑、無期徒刑、最輕本刑三年以上有期徒刑之
    罪或高等法院管轄第一審案件者外，案件經檢察官提起公訴
    或聲請簡易判決處刑，於第一審言詞辯論終結前或簡易判決
    處刑前，檢察官得於徵詢被害人之意見後，逕行或依被告或
    其代理人、辯護人之請求，經法院同意，就下列事項於審判
    外進行協商，經當事人雙方合意且被告認罪者，由檢察官聲
    請法院改依協商程序而為判決：除有所定不得為協商判決之
    情形者外，法院應不經言詞辯論，於協商合意範圍內為判決
    ，刑事訴訟法第455-2條第1項、第455-4條第2項固分別定有
    明文。然依原審審理筆錄所示，本件並非依協商程序而為判
    決，自無上開於協商合意範圍內為判決規定之適用。
  (三)本件於原審審理時，檢察官就科刑範圍表示，請求定應執行
    刑為有期徒刑1年，被告表示同意等情，固有原審法院99年8
    月16日審判筆錄可考，惟此究屬兩造對科刑範圍所表示之意
    見，並無拘束法院之效力，被告所辯，審判長與伊認罪協商
    為有期徒刑1年云云，應屬誤會。
四、被告前曾有施用毒品前科，其於5年內，未能堅持戒癮之心
    ，再為本件犯行，本院認施用毒品，除戕害自身之健康、生
    命外，並已衍生危害家庭之不良後果，且損及社會、國家之
    整體利益，自應受相當之刑罰制裁，始符社會正義，並以機
    構性之處遇，使被告主觀上能堅定其意志，客觀上能脫離施
    用毒品之誘因，進而遠離毒品之禍害，參酌施用第1級毒品
    海洛因之法定刑為6月以上5年以下，施用第2級毒品安非他
    命之法定刑為2月以上3年以下有期徒刑之罪，被告復構成累
    犯，依法應加重其刑。原審審酌被告之素行、犯罪之動機、
    情節、所生危害及其他犯罪情節並犯後之態度等一切情狀，
    依序分別就施用第1級毒品部分量處有期徒刑1年，施用第2
    級毒品部分量處有期徒刑8月，並定其執行刑為有期徒刑1年
    6月，量刑尚稱妥適，被告上訴顯無理由，應予駁回。
五、據上論斷，應依刑事訴訟法第373條、第368條，判決如主文
    。
本案經檢察官甲○○到庭執行職務。
中    華    民    國    99    年    11    月    10   日
            刑事第四庭    審判長法  官  洪  耀  宗
                                法  官  林  清  鈞
                                法  官  劉  登  俊
以上正本證明與原本無異。
除施用第2級毒品部分不得上訴外，其餘得上訴。
如不服本判決應於收受送達後十日內向本院提出上訴書狀，其未
敘述上訴理由者，並得於提起上訴後十日內向本院補提理由書（
均須按他造當事人之人數附繕本）「切勿逕送上級法院」。
                                書記官  張  惠  彥
中    華    民    國    99    年    11    月    10    日
附件
臺灣彰化地方法院刑事判決               99年度訴字第869號
公  訴  人  臺灣彰化地方法院檢察署檢察官
被      告  乙○○  男  32歲（民國○○年○月○○日生）
                    身分證統一編號：Ｚ000000000號
                    住彰化縣彰化市○○路○段17巷44號
上列被告因違反毒品危害防制條例案件，經檢察官提起公訴（99
年度毒偵字第1019號），本院合議庭裁定由受命法官獨任進行簡
式審判程序，茲判決如下：
    主  文
乙○○施用第一級毒品，累犯，處有期徒刑壹年，扣案之第一級
毒品海洛因壹包（驗前淨重零點伍陸公克，驗餘淨重零點伍伍公
克，空包裝重零點柒公克）沒收銷燬之，葡萄糖粉壹包（驗前
淨重貳點陸伍公克，驗餘淨重貳點伍陸公克，空包裝重零點玖玖
公克）、空塑膠袋貳個、分裝管壹支，均沒收；又施用第二級毒
品，累犯，處有期徒刑捌月，扣案之第二級毒品甲基安非他命貳
包（分別驗前淨重壹點柒肆肆公克，驗餘淨重壹點柒陸公
克；驗前淨重壹點陸捌捌捌公克，驗餘淨重壹點陸捌捌肆公克）
沒收銷燬之。應執行有期徒刑壹年陸月，扣案之第一級毒品海洛
因壹包（驗前淨重零點伍陸公克，驗餘淨重零點伍伍公克，空包
裝重零點柒公克）、第二級毒品甲基安非他命貳包（分別驗前
淨重壹點柒肆肆公克，驗餘淨重壹點柒陸公克；驗前淨重
壹點陸捌捌捌公克，驗餘淨重壹點陸捌捌肆公克），均沒收銷燬
之；葡萄糖粉壹包（驗前淨重貳點陸伍公克，驗餘淨重貳點伍陸
公克，空包裝重零點玖玖公克）、空塑膠袋貳個、分裝管壹支，
均沒收。
    犯罪事實
一、乙○○曾於民國93年間因連續施用第1 、2 級毒品案件，經
    本院以93年度訴字第1405號刑事判決各判處有期徒刑1 年3
    月、8 月，應執行有期徒刑1 年10月確定；復於93年間因違
    反槍砲彈藥刀械管制條例案件，經本院以93年度訴字第1464
    號刑事判決判處有期徒刑1 年10月確定；又於94年間因施用
    第1 、2 級毒品案件，經本院以94年度訴字第392 號刑事判
    決各判處有期徒刑1 年4 月、9 月，應執行有期徒刑2 年確
    定後，經移送接續執行，並依中華民國96年罪犯減刑條例聲
    請本院以97年度聲減字第232 號裁定就上揭施用毒品各罪分
    別減刑為有期徒刑7 月又15日、4 月、8 月、4 月又15日，
    並與不應減刑部分即本院93年度訴字第1464號刑事判決判處
    有期徒刑1 年10月，定應執行有期徒刑3 年6 月確定後，於
    97年10月28日因減刑而赦免。其前於90年間因施用毒品案件
    ，經本院以90年度毒聲字第2215號裁定送勒戒處所觀察、勒
    戒後，認有繼續施用毒品之傾向，經本院以90年度毒聲字第
    3642號裁定令入戒治處所施以強制戒治，並於91年10月1 日
    強制戒治執行完畢釋放；復於前揭強制戒治執行完畢釋放5
    年內，於94年間因施用第1、2級毒品案件，經本院於94年3
    月29日以94年度訴字第392 號刑事判決各判處有期徒刑1 年
    4 月、9 月，應執行有期徒刑2 年，並於94年7 月6 日確定
    。詎其不知悔改，明知海洛因及甲基安非他命，分別業經公
    告為毒品危害防制條例第2 條第2 項第1 、2 款所列管之第
    1 、2 級毒品，不得非法持有、施用，於前揭強制戒治執行
    完畢釋放後5 年內，於94年間再犯施用毒品案件，經法院判
    處罪刑確定後，復個別基於施用第1 級毒品海洛因、第2 級
    毒品甲基安非他命之犯意，(一)於99年5 月26日下午5 時30分
    ，在其位於彰化縣彰化市○○路○段17巷44號住處內，利用
    葡萄糖粉稀釋海洛因後，再以分裝管將海洛因摻入香菸內點
    燃吸食之方式，施用第1 級毒品海洛因1 次；(二)另於99年5
    月26日下午5 時30分即前揭施用海洛因完畢後之某時，亦在
    其位於上址住處內，將甲基安非他命置於錫箔紙隔熱燒烤吸
    食煙霧之方式，施用第2 級毒品甲基安非他命1 次。嗣經警
    方於99年5 月26日晚上11時30分，持本院核發之搜索票，至
    其前揭住處搜索而查獲，並扣得其所有供犯罪事實欄一(一)所
    示施用第1 級毒品海洛因所用或剩餘之海洛因1 包（驗前淨
    重0.56公克，驗餘淨重0.55公克，空包裝重0.73公克）、葡
    萄糖粉1 包（驗前淨重2.65公克，驗餘淨重2.56公克，空包
    裝重0.99公克；起訴書誤載為海洛因1 包）、空塑膠袋2 個
    、分裝管1 支；供犯罪事實欄一(二)所示施用第2 級毒品甲基
    安非他命後剩餘之甲基安非他命2 包（分別驗前淨重1.7344
    公克，驗餘淨重1.7336公克；驗前淨重1.6888公克，驗餘淨
    重1.6884公克），且於99年5 月27日上午7 時30分採尿送驗
    後，始知上情。
二、案經臺中縣警察局烏日分局報請臺灣彰化地方法院檢察署檢
    察官偵查起訴。
    理  由
一、本案被告乙○○所犯均係死刑、無期徒刑、最輕本刑為3 年
    以上有期徒刑以外之罪，其於準備程序就前揭被訴事實為有
    罪之陳述，經受命法官告知簡式審判程序之旨，並聽取其與
    公訴人之意見後，本院認無不得或不宜改依簡式審判程序進
    行之處，爰依刑事訴訟法第273 條之1 第1 項、第284 條之
    1 ，裁定本案由受命法官獨任進行簡式審判程序，合先敘明
    。
二、訊據被告對其於上揭時、地，分別施用第1 級毒品海洛因及
    第2 級毒品甲基安非他命各1 次之事實，於本院審理時均坦
    承不諱（參見本院99年8 月16日審判筆錄），且有扣案粉末
    1 包（驗前淨重0.56公克，驗餘淨重0.55公克，空包裝重0.
    73公克），經送請鑑定認含海洛因成分；另葡萄糖粉1 包（
    驗前淨重2.65公克，驗餘淨重2.56公克，空包裝重0.99公克
    ；起訴書誤載為海洛因1 包），亦經送驗後，未發現含法定
    毒品成分等情，此有法務部調查局濫用藥物實驗室99年7 月
    23日調科壹字第09923016770 號鑑定書1 紙（參見本院卷宗
    ）附卷可稽，而該包海洛因、葡萄糖分別係被告於犯罪事實
    欄一(一)所示之施用海洛因後所剩餘或所用之物，至扣案之空
    塑膠袋2 個、分裝管1 支，亦係被告所有供其前揭施用第1
    級毒品海洛因所用之物。又扣案之晶體2 包（分別驗前淨重
    1.7344公克，驗餘淨重1.7336公克；驗前淨重1.6888公克，
    驗餘淨重1.6884公克），經本院送請鑑定結果，認含甲基安
    非他命成分，此有行政院衛生署草屯療養院99年6 月9 日草
    療字鑑字第0990600015號鑑定書1 紙（參見本院卷宗）附卷
    可稽，而該2 包甲基安非他命係被告於犯罪事實欄一(二)所示
    之施用甲基安非他命後所剩餘之物，業經被告於本院審理中
    陳述明確。另查：
  (一)被告係於99年5 月27日上午7 時30分，經警方採集被告尿液
    送驗結果，分別呈嗎啡、甲基安非他命陽性反應，此有詮昕
    科技股份有限公司99年6 月3 日報告編號00000000號濫用藥
    物尿液檢驗報告及委託鑑驗尿液與真實姓名對照表各1 份（
    參見（參見臺灣彰化地方法院檢察署99年度毒偵字第1019號
    偵查卷宗第20頁、警卷第26頁）附卷可稽，足見被告確有分
    別施用第1 、2 級毒品海洛因、甲基安非他命各1 次之事實
    ，應可認定。
  (二)按海洛因施用入人體後水解還原成嗎啡，再循嗎啡之代謝方
    式排出體外，業據行政院衛生署藥物食品檢驗局73藥檢壹字
    第030221號函說明綦詳，且依醫學臨床實驗及根據英國藥學
    會出版Isolation and Indentification of Drugs一書第2
    版載明：口服或注射海洛因後可快速吸收，並於血液中迅速
    代謝成6 —乙醯嗎啡，然後轉變成嗎啡；再毒品施用後於尿
    液、血液中可檢出之最大時限，與施用劑量、施用頻率、施
    用方式、施用者飲水量之多寡、個人體質、檢體收集時間點
    及所用檢測方法之靈敏度等因素有關，因個案而異，一般於
    尿液中可檢出之最大時限，古柯鹼為施用後1 至4 天、海洛
    因為2 至4 天、嗎啡為2 至4 天、大麻為1 至10天、安非他
    命為1 至4 天、甲基安非他命為1 至5 天、MDMA為1 至4 天
    、MDA 為1 至4 天、Ketamine為2 至4 天等語，業經行政院
    衛生署管制藥品管理局92年7 月23日管檢字第0920005609號
    函載明明確。另純甲基安非他命之游離基為無色或淡黃色之
    油狀物，具輕微腥味、胺臭，而實際上甲基安非他命多以鹽
    酸鹽或硫酸鹽存在，形成白色、微帶苦味之結晶性粉末或似
    冰糖之片狀結晶，該結晶極易溶於水或酒精，目前國內發現
    的均為甲基安非他命之鹽酸鹽，可以口服、鼻吸、煙吸或注
    射等方式施用等語，亦經行政院衛生署管制藥品管理局93年
    2 月9 日管宣字第0930001092號函載明明確。是參酌前揭報
    告，被告自白於前揭時間分別有施用第1 級毒品海洛因、第
    2 級毒品甲基安非他命各1 次之犯行等語，核與事實相符，
    應堪採信。
  (三)施用第1 、2 級毒品為犯罪行為，毒品危害防制條例第10條
    定有處罰明文。故施用第1 、2 級毒品者，依前揭規定本應
    科以刑罰。惟基於刑事政策，對合於一定條件之施用者，則
    依同條例第20條、第23條之規定，施以觀察、勒戒及強制戒
    治之保安處分。毒品危害防制條例於92年7 月9 日修正公布
    ，自93年1 月9 日施行，其中第20條、第23條將施用毒品之
    刑事處遇程序，區分為「初犯」及「5 年內再犯」、「5 年
    後再犯」。依其立法理由之說明：「初犯」，經觀察、勒戒
    或強制戒治後，應為不起訴處分或不付審理之裁定；經觀察
    、勒戒或強制戒治執行完畢釋放後，「5 年內再犯」者，因
    其再犯率甚高，原實施之觀察、勒戒及強制戒治既已無法收
    其實效，爰依法追訴或裁定交付審理。至於經觀察、勒戒或
    強制戒治執行完畢釋放後，「5 年後再犯」者，前所實施之
    觀察、勒戒或強制戒治已足以遮斷其施用毒品之毒癮，為期
    自新及協助其斷除毒癮，仍適用「初犯」規定，先經觀察、
    勒戒或強制戒治之程序。從而依修正後之規定，僅限於「初
    犯」及「5 年後再犯」二種情形，始應先經觀察、勒戒或強
    制戒治程序。倘被告於5 年內已再犯，經依法追訴處罰，縱
    其第3 次（或第3 次以上）再度施用毒品之時間，在初犯經
    觀察、勒戒或強制戒治執行完畢釋放5 年以後，已不合於「
    5 年後再犯」之規定，且因已於「5 年內再犯」，顯見其再
    犯率甚高，原實施觀察、勒戒或強制戒治，已無法收其實效
    ，即應依該條例第10條處罰（最高法院95年度第7 次刑事庭
    會議決議、最高法院97年度第5 次刑事庭會議決議要旨參照
    ）。經查，被告前於90年間因施用毒品案件，經本院以90年
    度毒聲字第2215號裁定送勒戒處所觀察、勒戒後，認有繼續
    施用毒品之傾向，經本院以90年度毒聲字第3642號裁定令入
    戒治處所施以強制戒治，並於91年10月1 日強制戒治執行完
    畢釋放；復於前揭強制戒治執行完畢釋放5 年內，於94年間
    因施用第1 、2 級毒品案件，經本院於94年3 月29日以94年
    度訴字第392 號刑事判決各判處有期徒刑1 年4 月、9 月，
    應執行有期徒刑2 年，並於94年7 月6 日確定等情之事實，
    此有臺灣高等法院被告前案紀錄表、臺灣彰化地方法院檢察
    署刑案資料查註紀錄表各1 份附卷可參。被告前既曾因施用
    毒品案件，經強制戒治後，復於強制戒治執行完畢釋放後5
    年內，再犯施用毒品罪，經法院判處罪刑，嗣後業經確定，
    被告於犯罪事實欄一(一)(二)所示時間分別再度施用海洛因、甲
    基安非他命之犯行等情，即均非屬毒品危害防制條例第20條
    第3 項所定「5 年後再犯」之情形，檢察官逕行起訴，要無
    不合。依前開說明，本案被告上開所為，係於強制戒治執行
    完畢釋放後5 年內，再犯施用毒品罪，且經法院判處罪刑後
    ，各再度犯本案之毒品危害防制條例第10條第1 、2 項施用
    第1 、2 級毒品罪，本案事證明確，被告上開犯行，均應堪
    認定。
三、按海洛因、甲基安非他命分別為毒品危害防制條例第2 條第
    2 項第1 、2 款所明定之第1 、2 級毒品。核被告於犯罪事
    實欄一(一)部分所為，係犯毒品危害防制條例第10條第1 項之
    施用第1 級毒品罪；就犯罪事實欄一(二)部分所為，係犯毒品
    危害防制條例第10條第2 項之施用第2 級毒品罪。被告各次
    持有第1 、2 級毒品進而施用，其持有之低度行為分別為施
    用之高度行為所吸收，均不另論持有毒品之罪。被告所犯上
    開2 罪，罪名各別，行為互異，應分論併罰。又依赦免法第
    1 條明文，減刑係屬赦免之一種寬典，是被告之刑期因減刑
    條例實施而赦免，則其究否構成累犯，應自該赦免之翌日起
    算至本件犯罪行為時，是否在5 年以內為斷，並非按執行完
    畢之日期起算（最高法院84年度臺非字第94號判決要旨參照
    ）。另查，被告曾於93年間因連續施用第1 、2 級毒品案件
    ，經本院以93年度訴字第1405號刑事判決各判處有期徒刑1
    年3 月、8 月，應執行有期徒刑1 年10月確定；復於93年間
    因違反槍砲彈藥刀械管制條例案件，經本院以93年度訴字第
    1464號刑事判決判處有期徒刑1 年10月確定；又於94年間因
    施用第1 、2 級毒品案件，經本院以94年度訴字第392 號刑
    事判決各判處有期徒刑1 年4 月、9 月，應執行有期徒刑2
    年確定後，經移送接續執行，並依中華民國96年罪犯減刑條
    例聲請本院以97年度聲減字第232 號裁定就上揭施用毒品各
    罪分別減刑為有期徒刑7 月又15日、4 月、8 月、4 月又15
    日，並與不應減刑部分即本院93年度訴字第1464號刑事判決
    判處有期徒刑1 年10月，定應執行有期徒刑3 年6 月確定後
    ，於97年10月28日因減刑而赦免等情，此有臺灣高等法院被
    告前案紀錄表、臺灣彰化地方法院檢察署刑案資料查註紀錄
    表各1 份存卷可考，其受徒刑一部之執行而赦免後，於5 年
    內故意再犯本案有期徒刑以上之2 罪，均應依刑法第47條第
    1 項之規定，論以累犯，並各加重其刑。爰審酌被告施用毒
    品雖僅戕害己身之健康，尚未對他人造成危害，且犯後已坦
    承犯行，態度尚稱良好，然其前因施用毒品案件，經強制戒
    治執行完畢釋放5 年內，再犯施用毒品罪，並由法院判處罪
    刑確定後，曾因中華民國96年罪犯減刑條例減刑出監，仍未
    能徹底戒絕毒品，無視國家對於杜絕毒品犯罪之禁令，猶未
    能深切體認毒品危害己身之鉅，復犯本案施用毒品罪，顯見
    其無戒毒悔改之意等一切情狀，各量處如主文所示之刑，並
    定其應執行之刑。
四、又刑分主刑及從刑，主刑如不成立，從刑即失其附麗；沒收
    為從刑之一種，自應附隨於主刑存在，故毒品危害防制條例
    第18條第1 項所謂「查獲」之第1 、2 級毒品，係指經有罪
    判決事實欄認定與被告犯罪事實有關之毒品而言（最高法院
    98年度臺上字第7330號判決要旨參照）。經查：
  (一)扣案之粉末1 包（驗前淨重0.56公克，驗餘淨重0.55公克，
    空包裝重0.73公克）、晶體2 包（分別驗前淨重1.7344公克
    ，驗餘淨重1.7336公克；驗前淨重1. 6888 公克，驗餘淨重
    1.6884公克），經送驗後分別係第1 級毒品海洛因、第2 級
    毒品甲基安非他命，且各為被告施用第1 級毒品海洛因、第
    2 級毒品甲基安非他命後所剩餘之物，均已如前述，且該各
    包裝海洛因、甲基安非他命之塑膠袋，業已無法與毒品析離
    ，亦經法務部調查局以93年3 月19日調科壹字第0930011306
    0 號函釋明確，均屬違禁物，不問是否屬於犯人所有與否，
    依毒品危害防制條例第18條第1 項前段規定，均併予宣告沒
    收銷燬之。又鑑定耗損之毒品，既已滅失，即無庸併予宣告
    沒收銷燬，附此敘明。
  (二)至扣案之空塑膠袋2 個、分裝管1 支、葡萄糖粉1 包（驗前
    淨重2.65公克，驗餘淨重2.56公克，空包裝重0.99公克），
    均係被告所有且供施用第1 級毒品海洛因所用之物，業經被
    告供明在卷，業如前述，爰依刑法第38條第1 項第2 款之規
    定，併予宣告沒收，併此敘明
據上論斷，應依刑事訴訟法第273 條之1 第1 項、第299 條第1
項前段，毒品危害防制條例第10條第1 項、第2 項、第18條第1
項前段，刑法第11條、第47條第1 項、第38條第1 項第2 款、第
51條第5 款，判決如主文。
本案經檢察官邱鼎文到庭執行職務。
中    華    民    國    99    年    8     月    27    日
                  刑事第三庭         法  官  唐中興
以上證明與原本無異。
如不服本判決應於收受判決後10日內向本院提出上訴書狀，並應
敘述具體理由；其未敘述上訴理由者，應於上訴期間屆滿後20日
內向本院補提理由書（均須按他造當事人之人數附繕本）「切勿
逕送上級法院」。
中    華    民    國    99    年    8     月    27    日
                                      書記官  黃國源
【附錄本案判決論罪科刑法條全文】：
毒品危害防制條例第10條
施用第1級毒品者，處6月以上5年以下有期徒刑。
施用第2級毒品者，處3年以下有期徒刑。

司法院資訊處製作；財團法人民間司法改革基金會備份。
